臺灣高等法院臺中分院刑事判決　　　　　　　　　　九十三年度上訴字第三七五號
　　上　訴　人
　　即　被　告　丁○○
　　選任辯護人　蔡瑞煙
右上訴人因誣告案件，不服臺灣台中地方法院九十二年度訴字第二五四四號中華民國
九十三年一月二十九日第一審判決（起訴案號：臺灣台中地方法院檢察署九十一年度
偵字第二二九一一、九十二年度偵字第五一一六號），提起上訴，本院判決如左：
      主  文
上訴駁回。
      事  實
一、丁○○與鄰居李力輝長期相處不睦，夙有怨隙，李力輝於民國 (下同）九十年三
    月二十七日晚上八時十二分許，在台中縣梧棲鎮○○路○段七０七號住處門前，
    送走友人丙○○、甲○○共乘白色小客車離去後，旋因故在住處門前與丁○○相
    互叫罵，同日晚上八時二十六分許，李力輝之友人紀世文單獨駕駛藍色小貨車至
    李力輝住處門前停下，李力輝係夥同其子李學坤及紀世文在李力輝住處門前馬路
    上與丁○○發生衝突並互毆，雙方衝突結束後，丙○○始於同日晚上八時二十七
    分三十秒許，駕駛白色小客車搭載其女友林雅琴及甲○○抵達李力輝住處門前，
    僅下車察看現場情況，丙○○、甲○○並未參與毆打丁○○，詎丁○○竟意圖使
    丙○○、甲○○受刑事處分，於九十年四月二十日先具狀向台灣台中地方法院檢
    察署提出告訴，誣指甲○○及駕駛白色小客車之不詳姓名年青人於九十年三月二
    十七日晚上八點多，在李力輝宅前馬路上，由不詳姓名年青人拉住丁○○左手臂
    ，甲○○勒住丁○○脖子，使丁○○無法抵抗，任由李力輝、李學坤、紀世文毆
    打成傷云云，經台灣台中地方法院檢察署九十年度偵字第一六０一四號傷害案件
    偵查，復於九十年十月三日上午十時五十五分檢察官訊問時，具體指訴該不詳姓
    名年青人即為丙○○，誣指丙○○、甲○○共同涉犯傷害罪嫌，嗣丙○○、甲○○由該署檢察官提起公訴後，經台灣台中地方法院於九十一年十月三十一日，以
    九十一年度易字一七五五號判決丙○○、甲○○無罪，並經本院於九十二年二月
    十二日，以九十二年度上易字第六二號駁回該署檢察官對於此部分之上訴而確定
    。
二、案經丙○○、甲○○訴由台灣台中地方法院檢察署檢察官偵查起訴。
      理  由
一、訊據被告丁○○雖矢口否認誣告犯行，辯稱：九十二年三月二十七日晚上，丙○○、甲○○確有與紀世文、李力輝、李學坤共同毆打伊，丙○○、甲○○抓住伊
    讓其他人打，沒有誣告丙○○、甲○○，李學坤在九十年八月八日警訊時稱當時
    除了我父母及丁○○夫妻外，還有另外三名姓名不詳男子，紀世文、甲○○、丙○○等人係在我下樓到達屋外前到達現場，證人顏貽訓於九十年九月十一日警訊
    中證述當時現場有李力輝、李學坤及紀世文在場，其中李力輝、李學坤正在毆打
    丁○○，紀世文站在貨車旁，另外有二、三個人我沒看清楚，甲○○於九十年八
    月十三日警訊中陳稱當天晚上六點多我去李力輝家，但七點多就離開了，後來李
    力輝打電話給我，說他和鄰居打架，叫我去一下，我到達時警察也已到場，我並
    沒有打他，於九十一年十月八日審理時供稱：我確定我有從車上走下來，我沒有
    打丁○○，我被丁○○的朋友架開，於九十二年三月三日本案偵查中稱李力輝打
    電話給我說紀世文的手機忘了拿，與之前所述不一，丙○○於九十年八月十八日
    警訊時稱我是當日晚上十一點多才過去的，甲○○約我一起去李力輝家喝酒，我
    等到我女朋友下班才一起過去，如未參與何以為此供述，依顏貽訓、李學坤所述
    ，案發現場除了李力輝、李學坤、紀世文外尚有二名男子，傷案發生時間係該日
    下午八時二十七分，錄影帶顯示同日下午八時二十八分與二十九分間丙○○、甲○○即出現在現場，渠等顯有參與云云，惟查右揭犯罪事實，業據告訴人丙○○
    、甲○○分別於偵查、原審、本院審理時指訴綦詳，核與證人林琴雅於原審結證
    ：伊在梧棲鎮○○路○段路旁之檳榔攤上班，九十年三月二十七日晚上八點多，
    丙○○與甲○○來載伊，至西濱公路下一不詳處所，伊未看見丙○○、甲○○出
    手毆打丁○○，亦未看見丙○○拉住丁○○左手臂，甲○○勒住丁○○脖子，僅
    聽到吵架或叫罵聲，沒有看見有人打架等情相符，次查被告確於九十年四月二十
    日具狀向台灣台中地方法院檢察署提出告訴，指稱告訴人甲○○及駕駛白色小客
    車之不詳姓名年青人於九十年三月二十七日晚上八點多，在李力輝宅前馬路上，
    由不詳姓名年青人拉住其左手臂，告訴人甲○○勒住其脖子，使其無法抵抗，任
    由李力輝、李學坤、紀世文毆打成傷云云，經台灣台中地方法院檢察署分九十年
    度偵字第一六０一四號傷害案件偵查，又於九十年十月三日上午十時五十五分檢
    察官訊問時，具體指訴該不詳姓名年青人即為告訴人丙○○，嗣告訴人丙○○、
    甲○○由該署檢察官提起公訴後，均經台灣台中地方法院於九十一年十月三十一
    日，以九十一年度易字一七五五號判決無罪，並經本院於九十二年二月十二日，
    以九十二年度上易字第六二號駁回檢察官對於此部分之上訴而確定，有各該判決
    書在卷可稽，另據檢察官於偵查中勘驗被告所提案發當時錄影帶內容，顯示當日
    晚上八時十二分許，告訴人丙○○著黑上衣白長褲，告訴人甲○○著格子上衣黑
    長褲，搭乘白色小客車離開李力輝住處，八時二十五分，被告行經李力輝住處門
    前，八時二十六分五十四秒，小貨車駛至李力輝住處前停下，李力輝走至貨車車
    斗後方拿取不明物品，一人由貨車左前方走向左後方，李力輝亦走向貨車左後方
    ，李學坤跟隨李力輝身後，另一人由貨車左前方走向左後方，八時二十七分十二
    秒，被告之妻喊「救人喔」，八時二十七分二十五秒，李學坤與著黑上衣男子跑
    至貨車車斗左側扭打，李學坤遭毆打數下後，獨自跑回自宅門口，自機車上拿取
    機車大鎖，走至貨車旁停下，再將機車大鎖放回機車，並站立自宅門口，至八時
    二十八分六秒返回家中，八時二十八分二十八秒又從自宅走出，即一直站立自宅
    門口，八時二十七分三十秒，白色小客車行經貨車左側，駛至貨車前方；八時二
    十七分四十四秒，著黑色長褲之人，由貨車左前方走至左後方，八時二十七分四
    十八秒，著黑上衣白色長褲之男子（告訴人丙○○），由貨車左前方走至左後方
    ，八時二十七分五十四秒，李力輝由貨車後方走回自宅門口，八時二十八分五十
    四秒，告訴人丙○○在李力輝住處門前伸手摸李力輝臉頰，並停留在該處，八時
    二十九分十八秒，著紅上衣白長褲之男子（告訴人紀世文）走至李力輝住處前，
    八時二十九分二十六秒，著格子上衣黑色長褲之男子（甲○○）走至李力輝住處
    前，與告訴人丙○○、紀世文抽煙聊天，八時二十九分五十六秒，甲○○走向白
    色小客車方向，此後李力輝及其妻與被告及其妻相互叫罵。勘驗李力輝所提案發
    當時ＤＶＤ光碟內容，則顯示當日晚上八時十六分三十五秒，告訴人甲○○著格
    子上衣，深色長褲，坐上白色小客車右前座，八時十七分五秒，白色小客車駛離
    ，八時二十二分，被告著白背心上衣，走過門前，與李力輝吵架，八時二十四分
    ，被告走入住處大門，八時二十六分，李力輝出門打行動電話，八時三十一分二
    十秒，被告在李力輝門前走動，八時三十一分二十二秒，一輛小貨車自被告住處
    左方開至李力輝住處門前停下，八時三十一分三十八秒，被告住處跑出一人，八
    時三十一分五十七秒，一輛白色小客車自被告住處左方開至小貨車前方停下，八
    時三十二分四秒，一人著深色長褲自白色小客車右方走向小貨車，八時三十二分
    七秒，一人著淺色長褲由白色小客車左方走向小貨車，同時李學坤跑回自宅門口
    ，八時三十二分二十三秒，李力輝自路中央走向自宅門口，有勘驗筆錄附卷可稽
    。足見告訴人丙○○駕駛白色小客車搭載告訴人甲○○抵達案發現場時，李力輝
    等人與被告間之肢體衝突已結束，僅李力輝及其妻與被告及其妻相互叫罵，告訴
    人丙○○、甲○○並未參與毆打被告，乃被告竟捏造告訴人丙○○拉住其左手臂
    ，告訴人甲○○勒住其脖子，使其無法抵抗，任由李力輝、李學坤、紀世文毆打
    成傷等親身經歷之事實，具狀向台灣台中地方法院檢察署誣指告訴人丙○○、甲○○涉犯傷害罪嫌，自有使告訴人丙○○、甲○○受刑事處分之意圖，至證人李
    學坤於九十年八月八日警訊時所稱：甲○○、丙○○等人係在我下樓到達屋外前
    到達現場與上開錄影帶勘驗結果不符，證人顏貽訓於九十年九月十一日警訊中並
    未言及告訴人二人在場參與毆打被告，告訴人二人自始即堅決否認有參與毆打被
    告，告訴人甲○○於本院審理中仍陳稱：當天伊到達時他們已經打完了等語，與
    上開錄影帶勘驗結果相符，告訴人丙○○於九十年八月十八日警訊中雖供稱：伊
    當日係晚上十一點多才過去的等語，業據其於原審及本院中陳述：因作筆錄時距
    案發時間近半年，因為有去找林琴雅，她一般都是十一點多下班等語，亦不悖常
    情，並不能據為有利被告之認定，綜上所述，本件事證已臻明確，被告所辯顯係
    脫卸之詞，不足採信，其犯行應堪認定。
二、核被告所為，係犯刑法第一百六十九條第一項之誣告罪，原審認被告罪證明確，
    審酌被告僅因與鄰居李力輝長期相處不睦，夙有怨隙，竟牽連告訴人丙○○、甲○○，捏造事實誣指告訴人丙○○、甲○○涉犯傷害罪嫌及其犯罪所生之危害、
    犯後之態度等一切情狀，依刑法第一百六十九條第一項，判處有期徒刑陸月，核
    其認事、用法、量刑均無不當，上訴人即被告上訴否認犯罪，核無理由，應予駁
    回。
三、據上論斷，應依刑事訴訟法第三百六十八條，判決如主文。
本案經檢察官乙○○到庭執行職務。
中     華民     國     九十三     年      四      月    二十九     日
                                   臺灣高等法院臺中分院刑事第九庭
                                         審判長法  官  陳  筱  珮
                                               法  官  張  國  忠
                                               法  官  康  應  龍
右正本證明與原本無異。
如不服本判決應於收受送達後十日內向本院提出上訴書狀，其未敘述上訴之理由者並
得於提起上訴後十日內向本院補提理由書（均須按他造當事人之人數附繕本）。
                                               書記官  黃  薰  慧
中     華     民     國     九十三     年      四      月     三十      日
                                                                        Ｆ
